臺灣高等法院臺中分院刑事判決       100年度上訴字第1436號
上  訴  人
即  被  告  周致程
上列上訴人因偽造文書等案件，不服臺灣臺中地方法院100年度
訴字第1095號中華民國100年5月31日第一審判決（起訴案號：臺
灣臺中地方法院檢察署100年度少連偵字第31號），提起上訴，
本院判決如下：
    主  文
原判決撤銷。
周致程成年人與少年共同行使偽造公文書，足以生損害於公眾及
他人，處有期徒刑壹年貳月。如附表三所示之物均沒收之。
    犯罪事實
一、周致程與少年徐○○（真實姓名、年籍均詳卷，民國82年6
    月間出生，行為時係14歲以上未滿18歲之少年，少年徐○○
    所為行使偽造公文書等非行，另由臺灣臺中地方法院少年法
    庭以100年度少護字第305號裁定交付保護管束確定），明知
    真實姓名、年籍均不詳、綽號「小白」與其餘不詳姓名、年
    籍之已成年詐欺集團成員係利用一般人對於檢察機關案件處
    理之流程不甚熟悉，於接獲自稱警察或檢察機關公務員之來
    電多會信以為真，並聽從其指示辦理之心理，以持偽造之公
    文書之方式，向遭受詐騙之民眾當面騙取款項，竟為圖獲取
    不法財物，於100年3月間，在臺中市○區○○路之吉吉網路
    咖啡店內，認識綽號「小白」之成年男子後，即加入該詐欺
    集團，而與綽號「小白」、少年徐○○及渠等所屬詐欺集團
    成年成員，共同基於行使偽造公文書、詐欺取財之為自己不
    法所有意圖及冒充公務員而行使其職權之單一接續犯意聯絡
    ，先由該詐欺集團某不詳成員，假冒郭銘禮檢察官之名義，
    撥打電話向已成年之郭春來訛稱：其桃園玉山銀行帳戶遭盜
    用，要凍結銀行資金，須將銀行資金領出監管、交保候傳，
    才能解決問題等語，上開詐欺集團成員見郭春來並未起疑，
    即分別於100年3月22日、23日、24日，冒用「臺北地檢署」
    之名義，製作如附表一編號1至4所示內容各為監管新臺幣（
    下同）40萬元、60萬元、21萬元及交保候傳50萬元，承辦人
    為檢察官郭銘禮之「臺北地檢署監管科」、「臺北地檢署」
    公文書各1紙（均未扣案）後，再由綽號「小白」之成年男
    子駕駛車牌號碼不詳之自小客車搭載周致程、少年徐○○及
    另名不詳姓名年籍之詐欺集團成員，於上開時日，依其他詐
    欺集團成員之指示前往指定之便利商店，由少年徐○○下車
    收取如附表一編號1至4所示偽造之公文書傳真本，再回車上
    交由另名詐欺集團成員以偽造之「臺灣法務部檢察署印」印
    章1枚（未扣案，尚乏積極證據足認周致程係事先知情而有
    共同偽造上開印章1枚之行為），蓋於如附表一編號1至4所
    示公文書上（每張公文書上均有以上開偽造印章蓋印之偽造
    「臺灣法務部檢察署印」印文各1枚，共4枚），而偽造完成
    如附表一編號1至4所示公務員職務上所製作之文書（均已扣
    案）後，再由綽號「小白」之成年男子駕駛上開小客車搭載
    周致程、少年徐○○及另名不詳姓名年籍之詐欺集團成員，
    於附表二編號1至4所示之時間、地點，由少年徐○○攜帶其
    所有如附表三編號1所示之黑色手提公事包內放置上開偽造
    之公文書，並穿著其所有如附表三編號2、3所示之藍色襯衫
    及黑色長褲以掩飾其年紀，前往附表二編號1至4所示之約定
    地點，周致程則在車上負責擔任監視及把風之工作，少年徐
    ○○下車後即將綽號「小白」之成年男子所交付如附表三編
    號4、5所示之行動電話交予郭春來，由郭春來與其他詐騙集
    團成員對談，再由少年徐○○將附表一編號1至4所示偽造之
    公文書交予郭春來收執而行使，使郭春來陷於錯誤，分別於
    附表二編號1至4所示時間、地點，交付如附表二編號1至4所
    示之款項予少年徐○○（少年徐○○得款後，隨即將詐騙所
    得款項交予綽號「小白」之成年男子，再由綽號「小白」之
    成年男子以每次1000元之代價分予周致程及少年徐○○，周
    致程及少年徐○○因此各分得4000元之報酬），足以生損害
    於臺灣臺北地方法院檢察署、檢察官郭銘禮對於職務執行管
    理、司法文書管理之正確性，及足以生損害於郭春來之權益
    ；其後復由該詐欺集團不詳姓名之成員接續撥打電話要求郭
    春來領款監管，惟因郵局人員查覺有異阻止郭春來提款，並
    通知其家人，於100年3月28日上午9時30分許，自稱郭銘禮
    檢察官及陳國忠警官之詐騙集團成員，再撥打電話予郭春來
    要其提款45萬元才能領回之前所監管之款項，並約定於100
    年3月28日中午在臺中市○○區○○路東龍宮附近見面取款
    ，郭春來旋即報警究辦，而為警於同日中午12時30分許，在
    上開地點，當場查獲前來取款之周致程及少年徐○○，而綽
    號「小白」之成年男子及另名不詳姓名、年籍之詐欺集團成
    員見狀旋即駕車逃逸，並經警在東龍宮附近廢棄工廠之廁所
    內起出少年徐○○所藏放如附表三編號1至3所示之上開黑色
    手提公事包1只、藍色襯衫及黑色長褲各1件，及在徐○○身
    上扣得如附表三編號4、5所示之行動電話等物扣案，始查悉
    上情。
二、案經臺中市政府警察局大甲分局移送臺灣臺中地方法院檢察
    署檢察官偵查起訴。
    理  由
一、證據能力方面：
（一）按刑事訴訟法第159條之1規定：被告以外之人於審判外向
      法官所為之陳述，得為證據。被告以外之人於偵查中向檢
      察官所為之陳述，除顯有不可信之情況者外，得為證據。
      本案證人即少年徐○○、被害人郭春來經本院所引用於檢
      察官偵訊中所為之陳述（已經具結者，見少連偵卷第24-2
      6頁），本院審酌證人徐○○、郭春來於察官偵訊時係經
      檢察官告知具結之義務及偽證之處罰，並命證人朗讀結文
      後具結，衡情自必小心謹慎以免觸犯偽證罪，且被告於本
      院審理時亦未提出、主張任何可供證明證人徐○○、郭春
      來於檢察官偵訊時所為之陳述，究有如何之「顯有不可信
      之情況」以供本院得以即時調查，足認證人徐○○、郭春
      來於檢察官偵訊中經具結結證所為之證詞，自得為證據，
      而有證據能力。
（二）又扣案如附表編號1至4所示之偽造公文書、如附表三編號
      1至5所示之物，因非屬供述證據而無傳聞法則之適用，且
      前開扣案物品係依法定程序合法所扣得，並非違法所取得
      之物，且亦與本案具有關聯性，均具有證據能力。
（三）按刑事訴訟法第159條之5規定：「（第1項）被告以外之
      人於審判外之陳述，雖不符前4條之規定，而經當事人於
      審判程序同意作為證據，法院審酌該言詞陳述或書面陳述
      作成時之情況，認為適當者，亦得為證據。（第2項）當
      事人、代理人或辯護人於法院調查證據時，知有第159條
      第1項不得為證據之情形，而未於言詞辯論終結前聲明異
      議者，視為有前項之同意」，其立法意旨在於傳聞證據未
      經當事人之反對詰問予以核實，原則上先予排除，惟若當
      事人已放棄詰問或未聲明異議，基於證據資料愈豐富，愈
      有助於真實發現之理念，且強化言詞辯論原則，法院自可
      承認該傳聞證據例外擁有證據能力。經查，有關以下所引
      用未符合刑事訴訟法第159條之1至第159條之4規定之證據
      ，業經到庭檢察官及被告周致程於本院準備程序明示同意
      作為證據（見本院卷第24頁反面至第25頁），且經本院於
      審理時當庭直接提示而為合法之調查，檢察官及被告均未
      於言詞辯論終結前聲明異議（見本院卷第43頁反面至第44
      頁反面），本院審酌前開證據作成或取得之狀況，並無非
      法或不當之情事，故認為適當而得以作為證據，是前開證
      據依刑事訴訟法第159條之5之規定，具有證據能力。
二、訊據被告周致程對於上揭事實均坦承不諱，且查：
（一）上揭犯罪事實，除據被告坦認無訛外，復經證人即共犯少
      年徐○○、證人即被害人郭春來分別於警詢、偵查中證述
      在卷（見警卷第10-12、14-16頁、少連偵卷第24-26頁）
      。至證人少年徐○○於警、偵訊均已明確證稱其確有成功
      向被害人郭春來拿取4次詐欺所得之款項無誤，且被告於
      本院準備程序亦稱：「（問：徐姓少年於原審判決記載你
      們去拿取四次偽造公文書時，他都有跟你去嗎？）對的。
      （問：你確定第一次100年3月22日去拿偽造公文書時，徐
      姓少年就有去了，且是他去拿取的？）是的。」等語（見
      本院卷第25頁反面），足認證人少年徐○○於警詢曾稱：
      其係100年3月24日始加入上開詐欺集團云云（見警卷第10
      頁反面），顯係誤記其加入該詐欺集團之始日而未可採信
      ，附予敘明。
（二）按刑法所謂公印，係指公署或公務員職務上所使用之印信
      而言；所謂公印或公印文，係專指表示公署或公務員資格
      之印信而言，即俗稱大印與小官印及其印文，最高法院著
      有22年度上字第1904號、69年度台上字第693號判例意旨
      可資參照；又按公印之形式凡符合印信條例規定之要件而
      製頒，無論為印、關防、職章、圖記，如足以表示其為公
      務主體之同一性者，均屬之（最高法院89年度台上字第31
      55號判決意旨參照）。而不符印信條例規定或不足以表示
      公署或公務員之資格之印文，如機關長官之簽名章僅屬於
      代替簽名用之普通印章，即不得謂之公印（最高法院86年
      度台上字第4631號判決意旨參照）；又與我國公務機關名
      銜不符之印文，難認為公印文（最高法院84年度台上字第
      6118號判決意旨參照）。查附表一編號1至4所示偽造之公
      文書上蓋用偽造之「臺灣法務部檢察署印」印文，因現行
      各級檢察機關中，從無關於該機關之編制，亦未曾有過設
      置該機關之紀錄，政府自無可能依據印信條例製發該只公
      印，無從認定為依印信條例所規定製頒之印信，與公印之
      要件不符，自屬一般偽造印章所蓋用形成之印文，檢察官
      認係公印文，尚有未洽；次按公文書係指公務員職務上製
      作之文書，刑法第10條第3項定有明文；而刑法上偽造文
      書罪，係著重於保護公共信用之法益，即使該偽造文書所
      載名義製作人實無其人，而社會上一般人仍有誤信其為真
      正文書之危險，仍難阻卻犯罪之成立，最高法院著有54年
      度台上字第1404號判例意旨可資參照。附表一編號1、2、
      4所示偽造之公文書，雖均係以檢察署監管科之名義製作
      ，惟檢察署實際上並無此一單位，然其內容均與犯罪偵查
      事項有關，核與檢察署之業務相當，且一般人苟非熟知檢
      察組織，尚不足以分辨該單位是否實際存在，仍有誤信該
      等文書為公務員職務上所製作之真正文書之危險，堪認為
      偽造之公文書；而附表一編號3所示則係以「臺北地檢署
      」之名義偽為製作「交保候傳收據」，自屬偽造之公文書
      無訛，且其等無制作權而虛偽製作上開偽造公文書持以向
      被害人郭春來行使，自足以生損害於臺灣臺北地方法院檢
      察署、檢察官郭銘禮對於職務執行管理、司法文書管理之
      正確性，並足以生損害於被害人郭春來之權益甚明。
（三）按共同正犯之成立，祇須具有犯意之聯絡，行為之分擔，
      既不問犯罪動機起於何人，亦不必每一階段犯行，均經參
      與（最高法院34年上字第862號判例要旨參照）；又按2人
      以上共同實行犯罪之行為者，皆為正犯，刑法第28條定有
      明文。而共同正犯之意思聯絡，不限於事前有所協議，其
      於行為當時，基於相互之認識，以共同犯罪之意思參與者
      ，亦無礙於共同正犯之成立。且其表示之方法，亦不以明
      示通謀為必要，即相互間有默示之合致，亦無不可（最高
      法院73年臺上字第1886號、同院73年臺上字第2364號判例
      要旨參照）。從而，凡以自己犯罪之意思而參與犯罪，無
      論其所參與者是否係犯罪構成要件之行為，皆為正犯，其
      以幫助他人犯罪之意思而參與犯罪，其所參與者，苟係犯
      罪構成要件之行為，亦為正犯，必以幫助他人犯罪之意思
      而參與犯罪，其所參與者又為犯罪構成要件以外之行為，
      始為從犯。故共同實施犯罪行為之人，在合同意思範圍以
      內，各自分擔犯罪行為之一部，相互利用他人之行為，以
      達其犯罪之目的者，即應對於全部所發生之結果，共同負
      責。是被告就上開犯罪事實欄一所示之行使偽造公文書、
      冒充公務員而行使職權及詐欺取財犯行，均知情而有犯意
      聯絡，並有行為分擔，應論以共同正犯。
（四）至起訴書附表編號1至3所載之被害人郭春來因前開不詳姓
      名詐欺集團成員假冒公務員行使職權並行使偽造公文書，
      因受詐欺而於100年3月18日14時許、同年月21日11時許及
      同日14時許，分別交付45萬元、55萬元及20萬元之部分，
      業經檢察官於該附表編號1至3「行為人」欄附註「不在本
      件起訴範圍」內，且被告亦堅稱對於上開部分不知情而無
      犯意聯絡、亦未參與等語，本院復查無被告知情參與此部
      分行為之積極事證，自非屬本院得併予審究之範圍，附為
      陳明。
（五）此外，復有被害人郭春來提出之中華電信用戶受信通信紀
      錄報表、臺灣銀行綜合存款存摺明細影本、臺中縣外埔鄉
      農會活期儲蓄存款存摺明細影本各1份附卷可稽（見警卷
      第18、19、30至39頁、偵查卷第29至37頁），並有如附表
      一編號1至4所示之偽造文公書4紙（即偽造之臺北地檢署
      監管科收據公文書3紙、偽造之臺北地檢署交保候傳收據
      公文書1紙，已由本院以彩色影印方式影印後，附於本院
      卷第33-36頁）、如附表三編號1至5所示之物扣案可佐，
      本件事證明確，被告前揭犯行均洵足認定。
三、核被告所為，係犯刑法第216條、第211條之行使偽造公文書
    罪、同法第158條第1項之冒充公務員而行使其職權罪（此部
    分起訴書犯罪事實欄已載明而在檢察官起訴範圍內，惟起訴
    書之論罪法條漏引刑法第158條第1項，尚有未洽）、同法第
    339條第1項之詐欺取財罪（被告如附表二編號1至4所示之詐
    欺取財既遂及100年3月28日之詐欺取財未遂部分，係屬接續
    犯之一罪，故僅論以一詐欺取財罪，詳見後述）。被告於如
    附表一編號1至4所示之公文書上偽造「臺灣法務部檢察署印
    」之印文各1枚，係偽造該等公文書之階段行為，又偽造上
    開公文書後持之以行使，偽造公文書之低度行為應為行使之
    高度行為所吸收，均不另論罪。被告及該詐欺集團成員先後
    多次行使偽造公文書、冒充公務員而行使職權及詐欺取財既
    、未遂之行為，均係為達向被害人郭春來詐欺取財之同一目
    的之意圖，而基於同一決意所為，且侵害之法益同一，各行
    為之獨立性極為薄弱，依一般社會健全觀念，在時間差距上
    ，難以強行分開，應視為數個舉動之接續施行，合為包括之
    一行為予以評價，屬接續犯，應各以一行使偽造公文書罪、
    冒充公務員而行使職權及詐欺取財既遂罪。被告與少年徐○
    ○、綽號「小白」等姓名、年籍不詳之已成年詐欺集團成員
    間，有犯意聯絡及行為分擔，為共同正犯。被告以同一行為
    冒充公務員而行使職權、行使偽造公文書並施用詐術而同時
    觸犯冒充公務員而行使職權罪、行使偽造公文書及詐欺取財
    之3罪名，為想像競合犯（被告上開所犯3罪具有犯罪時間上
    之重疊關係，而可評價為一行為觸犯數個相異罪名之想像競
    合犯），應依刑法第55條之規定，從一較重之行使偽造公文
    書罪處斷。再被告行為時為成年人，而共犯徐○○則係82年
    6月間出生，行為時係14歲以上未滿18歲之少年，有其2人之
    年籍資料在卷可稽，被告與未滿18歲之少年徐○○等人共同
    實施犯罪，應依兒童及少年福利法第70條第1項前段之規定
    ，加重其刑。
四、原審法院認被告上開行使偽造公文書等犯行之事證明確，予
    以論罪科刑，固非無見。惟查：１、本案起訴書論罪法條漏
    載被告犯有刑法第158條第1項之罪，然依其犯罪事實欄一之
    記載，已就被告共犯冒充公務員而行使其職權之事實予以載
    明而業就刑法第158條第1項之罪予以起訴；原審判決於其犯
    罪事實欄固亦載明被告共犯冒充公務員而行使其職權之事實
    ，惟疏未論以被告犯有刑法第158條第1項之冒充公務員而行
    使其職權罪，且與被告另犯之行使偽造公文書、詐欺取財之
    二罪，具有想像競合犯之一罪關係，尚有未當。２、又按「
    偽造之印章、印文或署押，不問屬於犯人與否，沒收之。」
    ，為刑法第219條所明定。本案雖無積極證據足認被告知情
    參與偽造「臺灣法務部檢察署印」之印章1顆之行為（此部
    分亦未據檢察官起訴），惟被告既共犯以上開偽造之「臺灣
    法務部檢察署印」印章1枚，蓋印於如附表一編號1至4所示
    文書上之以上開偽造印文之方式而偽造公文書並持以行使之
    犯行，自應就上開供本案犯罪所用之偽造「臺灣法務部檢察
    署印」印章1顆併予宣告沒收；原審判決漏未就上開偽造「
    臺灣法務部檢察署印」印章1顆，依刑法第219條之規定予以
    諭知沒收，容有未合。３、再本案由姓名不詳之已成年詐欺
    集團成員接續於100年3月22日、23日、24日，供以傳真至便
    利商店而由共犯即少年徐○○收取之如附表一編號1至4所示
    尚未蓋有「臺灣法務部檢察署印」印文之傳真前原稿4張，
    亦屬共犯即該詐欺集團成員所有而供本案犯罪所用之物，雖
    未扣案，惟無證據足認已滅失，且其內容有所不實，自宜依
    刑法第38條第1項第2款之規定予以宣告沒收；原審判決未斟
    酌上情而就前開供以傳真所用之原稿併為宣告沒收，亦有未
    恰。被告上訴意旨以其年輕識淺，於原審已坦承犯行、深具
    悔意，且為初犯、參與程度較低（監視把風）、僅獲取4000
    元之利益，未直接有詐騙被害人之行為，及其為獨子、尚有
    母親需照料等家庭狀況，又因被害人郭春來遭詐騙金額甚高
    ，始無力賠償等情，指摘原審判決之量刑及未諭知緩刑為不
    當云云；惟被告應就具有犯意聯絡之共犯之間之行為予以分
    擔並共同負其罪責，已於本判決上開理由欄二、（三）陳明
    ，且刑法第216條、第211條所定行使偽造公文書之法定刑為
    1年以上7年以下有期徒刑，被告復有兒童及少年福利法第70
    條第1項前段加重之事由，原審判決於審酌量刑時並已載明
    被告「正值年輕」、「衡酌被告在該詐欺集團所擔任之角色
    ，犯罪分工之情形」、「於本院〈註：指原審，下同〉審理
    時坦承犯行」、「行為時甫滿20歲，年輕識淺，且於本院審
    理時已坦承犯行，深具悔意，在本案僅擔任監視把風之工作
    ，從中僅獲利4000元」等情【見原審判決第6頁之理由欄三
    、（三）所載】而予以斟酌為量刑之基礎，且說明檢察官求
    刑有期徒刑2年6月，尚有過重，而在法定刑度內已給予較低
    度之量刑，況原判決未諭知緩刑，依法本無庸說明其理由（
    最高法院71年第3次刑事庭會議決議第3點所示意旨參照），
    被告徒以上開業經原審判決審酌為量刑之事由及其家庭狀況
    ，爭執原審判決之量刑及未諭知緩刑不當，顯為無理由。惟
    原審判決既有上開可議之處，即屬無可維持，自應由本院予
    以撤銷改判。爰審酌被告之素行、犯罪之動機、目的、行為
    時已年滿20歲、國小畢業之智識程度、家庭經濟勉持之生活
    狀況（上2項參酌警卷第6頁之被告警詢筆錄「受詢問人」欄
    所載）、犯罪時未受刺激、如犯罪事實欄一所示之犯罪手段
    、分工情節、被害人郭春來遭詐騙之金額、被告雖為初犯，
    且所得僅為4000元，惟造成被害人郭春來之損害非輕、對臺
    灣臺北地方法院檢察署、檢察官郭銘禮之職務執行管理、司
    法文書管理正確性所生之危害、對被害人郭春來所生之損害
    及被告犯罪後坦承犯行，惟尚未與被害人郭春來就民事賠償
    部分達成和解等一切情狀，量處如主文第二項所示之刑（本
    院酌以上情，認對被告量處前開之刑，已足以懲治其犯行；
    檢察官於起訴書對被告求處有期徒刑2年6月，尚有過重，附
    此敘明），以示懲儆。另本院酌以被告雖已坦承犯行而知過
    ，然被告並未供出上開綽號「小白」等詐欺集團成員者之真
    實姓名、年籍等資料供檢警追查，亦未賠償填補被害人郭春
    來之損失，考量被害人郭春來之損害非輕，且本案亦同時對
    臺灣臺北地方法院檢察署、檢察官郭銘禮之職務執行管理、
    司法文書管理之正確性有所危害，故認尚不宜對被告為緩刑
    之宣告，附予敘明。
五、沒收部分：
（一）按共同正犯因相互間利用他人之行為，以遂行其犯意之實
      現，本於責任共同之原則，有關沒收部分，對於共犯間供
      犯罪所用之物，自均應為沒收之諭知（最高法院89年度台
      上字第6946號判決意旨參照）。
（二）扣案如附表三編號1所示之黑色手提公事包1只、編號2、3
      所示之藍色襯衫及黑色長褲各1件，均為共犯即少年徐○
      ○所有，黑色手提公事包用以放置偽造之公文書，而穿著
      藍色襯衫及黑色長褲用以掩飾其年紀；扣案如附表三編號
      4、5所示之行動電話2支，為綽號「小白」之成年男子提
      供予少年徐○○作為交予被害人郭春來與其他詐騙集團成
      員交談使用，均為本案供犯罪所用之物等情，業經證人即
      共犯徐○○於警詢、偵查中陳稱明確（見警卷第10頁背面
      、少連偵卷第25頁），爰均依刑法第38條第1項第2款之規
      定，併予宣告沒收。
（三）又本案由姓名不詳之已成年詐欺集團成員接續於100年3月
      22日、23日、24日，傳真至便利商店而由共犯即少年徐○
      ○收取之如附表一編號1至4所示尚未蓋有「臺灣法務部檢
      察署印」印文之原稿4張（如附表三編號6所示），亦屬共
      犯即該詐欺集團成員所有而供本案犯罪所用之物，雖未扣
      案，惟無證據足認已滅失，且其內容有所不實，自宜依刑
      法第38條第1項第2款之規定予以宣告沒收。
（四）如附表三編號7所示之「臺灣法務部檢察署印」印章1枚，
      雖未扣案，仍應依刑法第219條之規定予以宣告沒收（參
      見本判決上開理由欄四、２之說明）。又如附表一編號1
      至4所示之偽造公文書共4張，已行使交付被害人郭春來收
      執而非屬被告或共犯所有之物，，然上開偽造公文書上偽
      造之「臺灣法務部檢察署印」印文各1枚（如附表三編號8
      所載），仍應依刑法第219條規定沒收之。
（五）至如附表四編號1、2所示扣案之行動電話2支（含門號卡2
      枚），被告堅稱係是其私人所使用而與本案無關等語（見
      警卷第7頁、少連偵卷第16頁、原審卷第24頁），且查無
      其他積極具體事證足認前開行動電話2支（含門號卡2枚）
      ，係被告供本案犯罪所用、預備、所得或所生之物，復非
      屬違禁物，核與沒收之要件不符，故不予宣告沒收之。另
      扣案偽造之100年3月18日「臺北地檢署監管科收據」1紙
      、偽造之100年3月21日「臺北地檢署監管科收據」2件（
      見本院卷第30-32頁），因被告並未參與此部分之行為【
      詳見前開理由欄二、（四）所載】，依從刑依附於主刑之
      原則，其上偽造之印文，自不得於本案併為宣告沒收之（
      應於為此部分犯行之綽號「小白」等詐欺集團成員之案件
      中諭知沒收），併此敘明。
據上論斷，應依刑事訴訟法第369條第1項前段、第364條、第299
條第1項前段，兒童及少年福利法第70條第1項前段，刑法第28條
、第211條、第216條、第158條第1項、第339條第1項、第55條、
第219條、第38條第1項第2款，刑法施行法第1條之1第1項、第2
項前段，判決如主文。
本案經檢察官李慶義到庭執行職務。
中    華    民    國   100    年    11    月    2     日
            刑事第八庭  審判長法  官  廖  柏  基
                              法  官  梁  堯  銘
                              法  官  李  雅  俐
以上正本證明與原本無異。
如不服本判決應於收受送達後十日內向本院提出上訴書狀，其未
敘述上訴之理由者，並得於提起上訴後十日內向本院補提理由書
（均須按他造當事人之人數附繕本）「切勿逕送上級法院」。
                              書記官  陳  志  德
中    華    民    國   100    年    11    月    2     日
附錄論罪科刑法條全文：
刑法第158條：
冒充公務員而行使其職權者，處3年以下有期徒刑、拘役或5百元
以下罰金。
冒充外國公務員而行使其職權者，亦同。
刑法第211條：
偽造、變造公文書，足以生損害於公眾或他人者，處1年以上7年
以下有期徒刑。
刑法第216條：
行使第210條至第215條之文書者，依偽造、變造文書或登載不實
事項或使登載不實事項之規定處斷。
刑法第339條：
意圖為自己或第三人不法之所有，以詐術使人將本人或第三人之
物交付者，處5年以下有期徒刑、拘役或科或併科1千元以下罰金
。
以前項方法得財產上不法之利益或使第三人得之者，亦同。
前二項之未遂犯罰之。
附表一：（被害人郭春來收執之偽造公文書）
┌──┬───────────┬────────┬─────────────┐
│編號│證物名稱              │其上偽造之印文  │備  註（內容及出處）      │
├──┼───────────┼────────┼─────────────┤
│ 1  │偽造之「臺北地檢署監管│「臺灣法務部檢察│公文書上記載郭春來受監管科│
│    │科收據」公文書1紙     │署印」印文1枚   │清查新臺幣40萬元，日期100 │
│    │                      │                │年3月22日（見警卷第30頁、 │
│    │                      │                │本院卷第33頁）            │
├──┼───────────┼────────┼─────────────┤
│ 2  │偽造之「臺北地檢署監管│「臺灣法務部檢察│公文書上記載郭春來受監管科│
│    │科收據」公文書1紙     │署印」印文1枚   │清查新臺幣60萬元，日期100 │
│    │                      │                │年3月23日（見警卷第31頁、 │
│    │                      │                │本院卷第34頁）            │
├──┼───────────┼────────┼─────────────┤
│ 3  │偽造之「臺北地檢署交保│「臺灣法務部檢察│公文書上記載郭春來受交保候│
│    │候傳收據」公文書1紙   │署印」印文1枚   │傳新臺幣50萬元，日期100年3│
│    │                      │                │月23日（見警卷第32頁、本院│
│    │                      │                │卷第35頁）                │
├──┼───────────┼────────┼─────────────┤
│ 4  │偽造之「臺北地檢署監管│「臺灣法務部檢察│公文書上記載郭春來受監管科│
│    │科收據」公文書1紙     │署印」印文1枚   │清查新臺幣21萬元，日期100 │
│    │                      │                │年3月24日（見警卷第33頁、 │
│    │                      │                │本院卷第36頁）            │
└──┴───────────┴────────┴─────────────┘
附表二：（被害人郭春來交付款項情形）
┌───┬──────┬────────┬─────┐
│ 編號 │  時    間  │    地   點     │  金額    │
│      │  （民國）  │                │（新臺幣）│
├───┼──────┼────────┼─────┤
│  1   │100年3月22日│臺中市外埔區水美│  40萬元  │
│      │下午3時許   │路之清水公園    │          │
│      │            │                │          │
├───┼──────┼────────┼─────┤
│  2   │100年3月23日│同上            │  60萬元  │
│      │（起訴書誤載│                │          │
│      │為22日）上午│                │          │
│      │9時許       │                │          │
├───┼──────┼────────┼─────┤
│  3   │100年3月23日│同上            │  50萬元  │
│      │下午某時許  │                │          │
├───┼──────┼────────┼─────┤
│  4   │100年3月24日│臺中市外埔區甲后│  21萬元  │
│      │某時        │路之東龍宮      │          │
└───┴──────┴────────┴─────┘
附表三：（諭知沒收之物）
 1、扣案之黑色手提公事包1只。
 2、扣案之藍色襯衫1件。
 3、扣案之黑色長褲1件。
 4、扣案之NOKIA牌行動電話1支（含門號0000000000號SIM卡1張
    ）。
 5、扣案之NOKIA牌行動電話1支（含門號0000000000號SIM卡1張
    ）。
 6、未扣案之由姓名不詳之已成年詐欺集團成員接續於100年3月
    22日、23日、24日，供以傳真至便利商店而由共犯即少年徐
    ○○收取之如附表一編號1至4所示尚未蓋有「臺灣法務部檢
    察署印」印文之傳真前原稿4張。
 7、未扣案之偽造「臺灣法務部檢察署印」印章1顆。
 8、扣案之如附表一編號1至4所示偽造公文書上之偽造「臺灣法
    務部檢察署印」印文各1枚（共4枚）。
附表四：（不予宣告沒收之物）
┌──┬───────────┬─────┐
│編號│扣案物品名稱及數量    │所有人    │
├──┼───────────┼─────┤
│ 1  │NOKIA牌行動電話1支（含│被告周致程│
│    │門號0000000000號SIM卡1│          │
│    │張）                  │          │
├──┼───────────┼─────┤
│ 2  │NOKIA牌行動電話1支（含│被告周致程│
│    │門號0000000000號SIM卡1│          │
│    │張）                  │          │
└──┴───────────┴─────┘